【裁判字號】    98,交聲,3316
【裁判日期】    981231
【裁判案由】    違反道路交通管理處罰條例聲明異議
【裁判全文】
臺灣桃園地方法院交通事件裁定        98年度交聲字第3316號
移
即原處分機關  交通部公路總局新竹區監理所桃園監理站
異  議    人
即受處分  人  甲○○
上列異議人因違反道路交通管理處罰條例案件，對於交通部公路
總局新竹區監理所桃園監理站於民國98年10月29日所為之裁決（
原處分案號：桃監裁罰字第裁52-DB0000000號）不服而聲明異議
，本院裁定如下：
    主  文
原處分撤銷。
甲○○不罰。
    理  由
一、異議意旨以：異議人甲○○未於民國96年12月21日2 時22分
    許，騎乘他人之車號K2Q-708 號機車，在桃園市○○路與慈
    文路口為警舉發交通違規，為警舉發之人並非其本人，爰提
    起本件異議。
二、原處分機關以：受處分人於96年1 月31日至96年6 月17日因
    交通違規共記違規點數達6 點以上，有桃園縣警察局舉發違
    反道路交通管理事件通知單桃警局交字第DB0000000 號、第
    DB0000000 號可稽，本站依道路交通管理處罰條例第63條第
    3 項、違反道路交通管理事件統一裁罰基準及處理細則第6
    條規定，於96年7 月12日摯開桃監裁罰字第裁00-000000000
    號裁決書，處異議人吊扣駕照一個月，並應接受道路交通安
    全講習，該裁決書96年7 月18日寄存送達，受處分人未至本
    站清結違規亦未提起聲明異議，本站依該裁決處分，於96
    年8 月27日起逕行註銷受處分人駕照，並依道路交通管理處
    罰條例第67條第3 項規定，限制受處分人駕照自該日起一年
    內不得重新考領。本件警員於96年12月21日2 時22分許，在
    桃園市○○路與慈文路口當場舉發異議人騎乘車號K2Q-708
    號機車未戴安全帽而開立桃警局交字第DB0000000 號之桃園
    縣警察局舉發違反道路交通管理事件通知單後，發現異議人
    當時係在駕照經註銷期間仍騎乘機車，乃於97年1 月17日再
    開立桃警局交字第DB0000000 號之桃園縣警察局舉發違反道
    路交通管理事件通知單後舉發，本站乃依道路交通管理處罰
    條例第21條第1 項第4 款、違反道路交通管理事件統一裁罰
    基準及處理細則第41條第4 項規定，裁處異議人新台幣
    9,600 元，應無不合。
三、經查：異議人既稱車號K2Q-708 號機車非其所有，亦於案發
    時未騎乘該車，是則，自有必要查處該車車主乙○○之必要
    ，本院乃函請原處分機關查覆「(1)、異議人甲○○96年6 月
    17日違規之單號桃警局交字第DB0000000 號舉發違反道路交
    通管理事件通知單於96年7 月2 日向郵局自動繳款結案係向
    何郵局以何方式繳款？並向該郵局調取異議人繳款之單據過
    院參辦。(2)、異議人甲○○96 年12 月21日違規之單號桃警
    局交字第DB0000000 號舉發違反道路交通管理事件通知單乙
    案，異議人是否已結案？若係以郵局自動繳款結案方式結案
    ，係向何郵局以何方式繳款？並向該郵局調取異議人繳款之
    單據過院參辦。(3)、查明乙○○（身分證統一編號：
    Ｚ000000000號）之機車、汽車駕照之狀態，及該員自民國95
    年迄今所有已結、未結之交通案件，並將該等交通案件之所
    有案卷資料影印過院參辦。(4)、乙○○所有之K2Q-708 號重
    型機車之號牌，何時、因何故遭『廢棄逕行註銷』？」等事
    項。原處分機關98年12月8 日竹監桃字第0980032032號函雖
    未向郵局調取行為人繳交上開違規日期96年6 月17日、96年
    12月21日之罰鍰之單據，然陳報該二違規案件，確經行為人
    在郵局繳交罰鍰而結案，然該二案係屬當場舉發，是該二案
    雖已繳納罰鍰而結案，不能遽認即係異議人持舉發單至郵局
    繳款結案；又該函亦陳報K2Q-708 號重型機車車主乙○○僅
    有普通小型車駕照（無重機車駕照），而該機車於97年8 月
    23日經警以桃警局交字第DB0000000 號舉發違反道路交通管
    理事件通知單違規拖吊，因乙○○未領取車輛，為警依道路
    交通管理處罰條例第85條之3 及桃園縣處理妨害交通車輛自
    治條例裁處依法公告拍賣在案，是以，該車車籍註記「廢棄
    逕行註銷」。是可知K2Q-708 號重型機車係在97年8 月23
    日之後才為警拖吊並拍賣、註銷，再依原處分機關98年12月
    8 日竹監桃字第0980032032號函送之K2Q-708 號重型機車之
    所有違規紀錄可知，該機車於97年8 月23日以前之各次違規
    ，其中96年3 月3 日、96年3 月13日、96年6 月15日、96年
    12月7 日之違規均經乙○○繳交罰鍰而結案，是可知該機車
    在97年8 月23日為警拖吊嗣並拍賣、註銷之前，始終在乙○
    ○之掌握，此一事實，殆屬可以確立。又查，證人乙○○於
    本院98年12月23日審理時明白證稱96年6 月17日、96年12月
    21日均是伊騎乘K2Q-708 號重型機車為警當場舉發，伊當時
    故意向警陳報異議人之名字及年籍，因為伊當時沒有重型機
    車駕照才會陳報異議人之名字及年籍，伊與異議人是高中同
    學，伊常去異議人家玩，異議人之證件放在桌上，伊當時就
    想若伊違規的話，可以申報異議人名義，所以就把異議人身
    分證字號背起來等語。是以，本件警員於96年12月21日2 時
    22分許，在桃園市○○路與慈文路口當場舉發異議人騎乘車
    號K2Q-708 號機車未戴安全帽之實際行為人係乙○○並非異
    議人，員警再於97年1 月17日開立桃警局交字第DB0000000
    號之桃園縣警察局舉發違反道路交通管理事件通知單舉發本
    件異議人，在行為人之認定與舉發方面，同屬錯誤。復以，
    卷附96年6 月17日之桃警局交字第DB0000000 號之桃園縣警
    察局舉發違反道路交通管理事件通知單、96年12月21日桃警
    局交字第DB0000000 號之桃園縣警察局舉發違反道路交通管
    理事件通知單、96年4 月28日之桃警局交字第DB0000000 號
    之桃園縣警察局舉發違反道路交通管理事件通知單，均係舉
    發異議人甲○○騎乘K2Q-708 號機車違規，然該三份舉發單
    上之「甲○○」之署押字跡均相同，而均顯與異議人所自承
    為其自己違規而為警填單舉發之96年1 月31日桃警局交字第
    DB0000000 號之桃園縣警察局舉發違反道路交通管理事件通
    知單上之「甲○○」之署押字跡不同，是可印證證人乙○○
    自承其冒用異議人之名義，並偽簽「甲○○」之署押屬實。
    綜上，本件舉發之對象顯有違誤，異議人本件異議有理由，
    爰依法撤銷原處分，並另為異議人不罰之諭知。
四、據上論斷，應依道路交通案件處理辦法第20條前段，裁定如
    主文。
五、依職權舉發犯罪：乙○○在96年6 月17日之桃警局交字第
    DB0000000 號之桃園縣警察局舉發違反道路交通管理事件通
    知單、96年12月21日桃警局交字第DB0000000 號之桃園縣警
    察局舉發違反道路交通管理事件通知單、96年4月28日之桃
    警局交字第DB0000000 號之桃園縣警察局舉發違反道路交通
    管理事件通知單上，偽簽異議人甲○○之姓名，涉犯刑法第
    216條、第210條之罪嫌，應由本院舉發之。
中    華    民    國    98    年    12    月    31    日
                    交通法庭    法  官  曾雨明
以上正本證明與原本無異。
如不服本裁定，應於送達後5 日內，向本院提出抗告狀。
                                書記官  蘇  萱
中    華    民    國    99    年    1     月    5     日

司法院資訊處製作；財團法人民間司法改革基金會備份。
